【裁判字號】    99,台上,2319
【裁判日期】    991216
【裁判案由】    拆屋還地等
【裁判全文】
最高法院民事裁定            九十九年度台上字第二三一九號
上  訴  人  長宏橡膠企業有限公司
法定代理人  陸長宏
訴訟代理人  陳生全律師
被 上訴 人  陳麗卿
上列當事人間請求拆屋還地等事件，上訴人對於中華民國九十九
年五月二十八日台灣高等法院第二審判決（九十八年度上字第九
三七號），提起上訴，本院裁定如下：
    主  文
上訴駁回。
第三審訴訟費用由上訴人負擔。
    理  由
按上訴第三審法院，非以原判決違背法令為理由，不得為之。又
提起上訴，上訴狀內應記載上訴理由，其以民事訴訟法第四百六
十九條所定事由提起第三審上訴者，應於上訴狀內表明：原判決
所違背之法令及其具體內容、暨依訴訟資料合於該違背法令之具
體事實。其依同法第四百六十九條之一規定提起上訴者，並應具
體敘述為從事法之續造、確保裁判之一致性或其他所涉及之法律
見解具有原則上重要性之理由。同法第四百六十七條、第四百七
十條第二項分別定有明文。而依同法第四百六十八條規定，判決
不適用法規或適用不當者，為違背法令；依同法第四百六十九條
規定，判決有該條所列各款情形之一者，為當然違背法令。是當
事人提起第三審上訴，如合併以同法第四百六十九條及第四百六
十九條之一之事由為上訴理由時，其上訴狀或理由書應表明該判
決所違背之法令條項，或有關判例、解釋字號，或成文法以外之
習慣或法理等及其具體內容，暨係依何訴訟資料合於該違背法令
之具體事實，並具體敘述為從事法之續造、確保裁判之一致性或
其他所涉及之法律見解具有原則上重要性之理由。如未依上述方
法表明，或其所表明者與上開法條規定不合時，即難認為已合法
表明上訴理由，其上訴自非合法。本件上訴人對於原判決提起第
三審上訴，雖以該判決違背法令為由，惟核其上訴理由狀所載內
容，係就原審取捨證據、認定事實之職權行使所論斷：系爭房屋
一樓前方及後方如原判決附圖（下稱附圖）A'、B'所示之增建物
（下稱系爭增建物），係未經系爭三七○地號土地全體共有人同
意擅自搭建，屬無權占用。而上訴人就其占用系爭增建物，雖辯
稱：其前手羅永洸於數十年前即已在系爭房屋一樓前方為增建，
與共有人李春生達默示分管之約定云云，惟並未舉證證明，尚難
認為彼等間已達成默示同意分管之協議。又系爭土地位於台北市
○○○路○段與民生西路交叉口附近，交通便利，生活機能完善
，斟酌被上訴人就系爭土地於民國九十六年一月十日取得應有部
分二分之一及上開增建物乃上訴人與第一審共同被告陸長宏（上
訴人法定代理人）併同占用，及該增建物因附合或構造上已屬一
樓房屋所有人陸長宏所有等情，認被上訴人得請求上訴人給付每
月新台幣（下同）二千八百二十七元之不當得利為當。從而，被
上訴人依民法第八百二十一條、第七百六十七條規定，請求上訴
人自系爭增建物遷出，並依不當得利之法律關係，請求上訴人給
付四萬五千五百十五元本息暨自九十七年五月十四日起至上訴人
遷出之日止按月給付二千八百二十七元，為有理由等情，指摘為
不當，並就原審命為辯論及已論斷或其他與判結果不生影響者，
泛言謂為違法，而非表明該判決所違背之法令及其具體內容，暨
依訴訟資料合於該違背法令之具體事實，更未具體敘述為從事法
之續造、確保裁判之一致性或其他所涉及之法律見解具有原則上
重要性之理由，難認其已合法表明上訴理由。依首揭說明，應認
其上訴為不合法。又本件被上訴人係請求上訴人及陸長宏共同拆
除地上物返還土地，原審就此業於「事實及理由」項下一說明上
訴人上訴之效力不及於陸長宏之理由，原判決自不生違背民事訴
訟法第五十六條第一項規定之問題，附此明。
據上論結，本件上訴為不合法。依民事訴訟法第四百八十一條、
第四百四十四條第一項、第九十五條、第七十八條，裁定如主文
。
中    華    民    國  九十九  年   十二   月   十六   日
                      最高法院民事第七庭
                          審判長法官  顏  南  全  
                                法官  林  大  洋  
                                法官  沈  方  維  
                                法官  鄭  傑  夫  
                                法官  吳  麗  女  
本件正本證明與原本無異
                                      書  記  官  
中    華    民    國  九十九  年   十二   月  二十八  日
                                                      Ｅ

司法院資訊處製作；財團法人民間司法改革基金會備份。
